【裁判字號】    97,交簡上,19
【裁判日期】    970520
【裁判案由】    公共危險
【裁判全文】
臺灣彰化地方法院刑事判決            97年度交簡上字第19號
上  訴  人
即  被  告  甲○○
選任辯護人  林永貹  律師
上列上訴人因公共危險案件，不服本院九十七年度斗交簡字第六
三號中華民國九十七年三月四日第一審簡易判決（原聲請簡易判
決處刑案號：九十六年度偵字第六七一二號），提起上訴，本院
管轄之第二審合議庭判決如下：
    主  文
上訴駁回。
    事實及理由
一、本案經本院審理結果，認第一審判決認事用法及量刑均無不
    當，應予維持，並引用第一審判決書記載之事實、證據及理
    由（如附件）。
二、本件上訴人即被告甲○○（以下簡稱被告）上訴意旨略以：
    原判決認定被告涉犯服用酒類不能安全駕駛動力交通工具而
    駕駛罪，主要係以案發時被告在員生醫院就醫之抽血檢驗資
    料為憑，惟被告於案發時確無飲酒致不能安全駕駛汽車之情
    事，而員生醫院護理人員林靜宜所抽血之病患應為翁金朝而
    非被告，顯係醫療單位將翁金朝之抽血樣本誤植為被告，進
    而將檢驗資料記載於被告之病歷，實則被告並無酒後駕車之
    行為，原審判決認定事實顯然有誤，請鈞院撤銷原判決，改
    為被告無罪之諭知云云。
三、訊據被告固不否認曾於九十六年六月八日下午四時十七分許
    ，駕駛車牌號碼ＰＦ─四七三六號自用小客車，搭載友人翁
    金朝、詹登宏行經彰化縣社頭鄉○○路○段四三六巷巷口之
    轉彎處，跨越雙黃線侵入來車道，致先擦撞對向由乙○○所
    駕駛車牌號碼二一六八─ＧＢ號自用小客車左側車身後，再
    追撞同向由陳致富所駕駛車牌號碼二Ｕ─五三一號營業大客
    車之右後車尾等情，惟矢口否認有何公共危險罪嫌，辯稱：
    當天伊確實沒有喝酒，且員生醫院並未對其抽血，顯係醫療
    單位將翁金朝之抽血樣本誤植為伊，進而將檢驗資料記載於
    伊之病歷，實則被告並無酒後駕車之行為云云。然查：
 （一）證人林靜宜於檢察官訊問時證稱：（問：我對該名傷患
       有印象，他當時的傷口在眼睛，醫生說要轉到整型外科
       作治療，是我對他作抽血送檢，因為針對車禍的患者，
       我們照程序都要抽作酒精測試，一般應該是抽他手部的
       血，在病歷上有Alcohol screening的記載，我也有署名
       ，代表是我抽血的等語，證人林靜宜與被告素不相識，
       亦無任何怨隙，實無於負偽證處罰之心理壓力下，無端
       故為誣陷被告之可能及必要；而依員生醫院函覆之被告
       急診病歷記錄顯示，當日被告確因為駕駛者而在員生醫
       院有抽血檢驗血液中酒精濃度，此有甲○○之員生醫院
       急診醫學部診療記錄病歷聯在卷可稽，而翁金朝雖亦於
       九十六年六月八日下午四時四十四分由一一九送入員生
       醫院，因臉部撕裂傷縫合後離院，惟並未對其作抽血酒
       精測試，此有員生醫院函及本院電話洽辦公務記錄單各
       一份在卷可稽，且一般醫療院所於對病患抽血前均會再
       向被抽血人詢問人名，以確認是否與醫師所開立應被抽
       血人相符後，並在試管及抽血之單據上黏貼相同之條碼
       後，始對病患抽血，之後再送檢驗單位為檢驗，應不致
       於有被告所稱對翁金朝抽血檢驗，卻誤認為係對被告抽
       血檢驗，是以被告辯稱：員生醫院並未對其抽血，顯係
       醫療單位將翁金朝之抽血樣本誤植為被告，進而將檢驗
       資料記載於被告之病歷，實則被告並無酒後駕車之行為
       云云，顯屬被告個人之揣測而不足採信。
 （二）又證人乙○○於九十六年七月二十六日檢察官訊問時證
       稱：當時我要北上，我直到彰化客運公車要南下，公車
       已經靠右停車，我就慢下速度，我往前開時，就看到甲
       ○○開的車，他從轉彎處超越雙黃線，當時他的車速很
       快，我踩了煞車，但是來不及了，就撞上他。（問：甲
       ○○為何要跨越雙黃線？）那邊是一個很大的轉彎，將
       近九十度，我前面約五十公尺是沒有任何車的，轉彎之
       前是直線，我沒有跟任何車。（問：你是否有看到甲○
       ○是為了閃避其他車輛而跨越到你的車道？）我沒有看
       到其他的車輛等語，核與證人乙○○於九十六年六月二
       十三日警詢中證述情節相符，此外並有證人陳致富於警
       詢及偵訊時之證言及道路交通事故調查報告表（一）（
       二）、道路交通事故現場圖各一份及照片十幀在卷可稽
       ，綜合前開證人所述、現場跡證及被告體內酒精濃度等
       事實可知，被告顯係於九十六年六月八日下十四時許，
       酒後駕駛自用小客車，行經彰化縣社頭鄉○○路○段四
       三六巷巷口之轉彎處，因酒後注意力減退，以時速逾五
       十公里之速度超速行駛，並跨越雙黃線，侵入來車道，
       致先擦撞對向由證人乙○○所駕駛車牌號碼二一六八─
       ＧＢ號自用小客車左側車身後，再追撞同向由證人陳致
       富所駕駛車牌號碼二Ｕ─五三一號營業大客車之右後車
       尾，從而被告所辯與事實不符，顯係事後飾卸之詞，不
       足採信。
四、按道路交通安全規則第一百十四條第二款規定，汽車駕駛人
    飲酒後吐氣所含酒精成份（即濃度）超過每公升零點二五毫
    克以上者，不得駕車，即是基於酒精對人體中樞神經系統有
    麻醉作用，為維護安全駕駛，而為之禁止規定。又按刑法第
    一百八十五條之三所稱服用酒類或其他相類之物，不能安全
    駕駛動力交通工具之公共危險條款，則屬抽象危險犯之規定
    ，此種抽象危險犯係伴隨飲酒過量駕車之行為而當然成立。
    換言之，只需客觀上有此種行為出現，危險即視為存在，是
    否果真肇事，並不影響公共危險罪責之成立，然如確實因之
    駕車肇事，其刑責之明顯性，自更不待言。又參考德國、美
    國之認定標準，對於酒精濃度呼氣已達每公升零點五五毫克
    或血液濃度達百分之零點一一以上，肇事率為一般正常人之
    十倍，認為已達「不能安全駕駛」之標準；至於上揭數值以
    下之行為，如輔以其他客觀事實得作為「不能安全駕駛」之
    判斷，亦認為應依刑法第一百八十五條之三之規定移送，法
    務部八十八年五月十八日法八八檢字第００一六六九號函亦
    採斯旨。而本件被告送醫後，經抽血檢驗其血液中酒精濃度
    高達一八六．七ＭＧ／ＤＬ，換算其呼氣中酒精濃度為每公
    升０點九三毫克，此有員生醫院檢驗報告單一份在卷可稽，
    該酒精濃度顯已遠超過每公升０．五五毫克，且被告於行經
    彰化縣社頭鄉○○路○段四三六巷巷口之轉彎處，跨越雙黃
    線侵入來車道，致先擦撞對向由乙○○所駕駛車牌號碼二一
    六八─ＧＢ號自用小客車左側車身後，再追撞同向由陳致富
    所駕駛車牌號碼二Ｕ─五三一號營業大客車之右後車尾，益
    見被告有酒後意識模糊，操控能力顯著降低致不能安全駕駛
    之情形，是以被告服用酒類不能安全駕駛動力交通工具而駕
    駛之犯行事證已臻明確，洵堪認定。
五、查被告行為後，刑法第一百八十五條之三業於九十七年一月
    二日修正公布，並自同月四日施行。按行為後法律有變更者
    ，適用行為時之法律，但行為後之法律有利於行為人者，適
    用最有利於行為人之法律，刑法第二條第一項訂有明文。依
    新修正之刑法第一百八十五條之三規定: 「服用毒品、麻醉
    藥品、酒類或其他相類之物，不能安全駕駛動力交通工具而
    駕駛者，處一年以下有期徒刑、拘役或科或併科十五萬元以
    下罰金。」，與修正前刑法第一百八十五條之三規定: 「服
    用毒品、麻醉藥品、酒類或其他相類之物，不能安全駕駛動
    力交通工具而駕駛者，處一年以下有期徒刑、拘役或三萬元
    以下罰金。」相比較，顯以修正前之刑法第一百八十五條之
    三規定對被告較有利，依刑法第二條第一項前段之規定，自
    應適用行為時之法律，即修正前刑法第一百八十五條之三之
    規定。
六、本件原審認被告服用酒類不能安全駕駛動力交通工具而駕駛
    之事證已臻明確，並審酌被告無視於政府已經三令五申勸導
    不得酒後駕車，仍執意酒駕上路，漠視參與交通之社會大眾
    安全，被告酒醉之程度及犯後態度且係累犯等一切情狀，據
    以論罪科刑，判處被告有期徒刑五月，並諭知易科罰金之折
    算標準，核無違誤或不當，上訴人上訴意旨指摘原判決不當
    ，請求撤銷原判決，難認有理由，應予駁回其上訴。
據上論斷，應依刑事訴訟法第四百五十五條之一第一項、第三項
、第三百七十三條、第三百六十八條，判決如主文。
本案經檢察官張聖傳到庭執行職務。
中    華    民    國    97    年    5     月    20    日
                        臺灣彰化地方法院刑事第二庭
                            審判長法官  石馨文
                            法      官  黃齡玉
                            法      官  尚安雅
以上正本證明與原本無異。
本判決不得上訴。
中    華    民    國    97    年    5     月    21    日
                            書  記  官  洪年慶


司法院資訊處製作；財團法人民間司法改革基金會備份。
